臺灣高等法院高雄分院刑事判決　　　　　　　　　九十一年度上易字第一八號
　　自　訴　人　乙○○
　　上　訴　人
　　即　被　告　丙○○
　　選任辯護人　吳春生
右上訴人因妨害自由案件，不服臺灣高雄甲方法院九十年度自字第二二一號中華民國
九十一年五月十日第一審判決，提起上訴，本院判決如左：
      主  文
原判決撤銷。
丙○○無罪。
      理  由
一、自訴意旨略以：被告丙○○與自訴人乙○○間有債務糾紛，經乙○○向高雄縣仁
    武鄉調解委員會聲請調解，高雄縣仁武鄉調解委員會乃定於民國八十九年七月五
    日上午九時三十分在該會位於高雄縣仁武鄉○○路一一八號三樓之調解室進行調
    解，惟屆時丙○○到場後，竟基於妨害自由犯意，徒手抓住乙○○胸口及褲腰，
    將乙○○強行拖行三公尺欲至室外理論，直至乙○○腰帶扣環脫落始罷手。因認
    被告丙○○涉犯刑法第三百零二條之妨害自由罪嫌。
二、按犯罪事實應依證據認定之，無證據不得推定其犯罪事實；又不能證明被告犯罪
    者，應諭知無罪之判決，刑事訴訟法第一百五十四條、第三百零一條第一項分別
    定有明文。再按告訴人之指訴，係以使被告受刑事訴追為目的，是其陳述是否與
    事實相符，仍應調查其他證據以資審認。又認定犯罪事實所憑之證據，雖不以直
    接證據為為限，間接證據亦包括在內，然而無論為直接或間接證據，其為訴訟上
    之證明，須於通常一般人均不致有所懷疑，而得確定其為真實之程度者，始得據
    為有罪之認定（最高法院五十二年臺上字第一三ＯＯ號及七十六年臺上字第四九
    八六號判例意旨足參）。
三、自訴人認被告涉犯上開妨害自由罪嫌，係以被告前於控告自訴人之傷害案件中所
    自承，並舉證人嚴登財證言等情為據。惟訊據被告固不否認於右揭時、甲徒手拉
    扯自訴人乙○○之上衣胸口及皮帶、欲使自訴人與其前往調解室外理論等情，惟
    否認有何妨害自由犯行，辯稱：當日其認與自訴人並無任何糾紛、無調解必要，
    自訴人竟先開口辱罵，其始憤而抓住自訴人褲頭皮帶，並未強拉自訴人拖行二、
    三公尺等語。經查：
  (一)自訴人所指被告於前揭時、甲徒手拉扯其胸口及皮帶，向調解室外拖行約二、三
    公尺，後因其皮帶鬆脫致未遭拖行至調解室外等情，固據證人嚴登財於原審及本
    院審理中證述在卷（見原審卷第三一頁，本院卷第四八、四九頁），然證人嚴登
    財於被告前曾因同日遭自訴人毆打傷害案件（原審九十年易字第五號），於最初
    之警訊中即已陳明「沒有親眼目睹乙○○撞傷丙○○情形；並不知道乙○○及丙
    ○○在會場內有無糾紛」（見該案警卷第五頁反面），嗣於偵查中亦證稱「當時
    我在外面量衣服，發生什麼事我不清楚」（見該案偵查卷第九頁反面），則證人
    嚴登財於距案發較近之前案警訊、偵查期間（八十九年八、九月間）均未能知悉
    自訴人及被告當時在會場內究竟發生何種衝突情形，卻於本件原審及本院審理期
    間（九十年八月及九十一年八月間）證述上情，是證人前開不利被告證言尚有情
    理未合之處，自難逕採為對被告論罪之依據。
  (二)自訴人於前開被訴傷害案件之警訊、偵查、原審歷次訊問中，均未提及有遭被告
    強拉欲往室外而拖行二、三公尺之情，此有自訴人前開案件之筆錄足佐，又自訴
    人於自訴狀中係指被告欲拉其至會場外理論（見原審卷第二頁），但於原審訊問
    時改稱「被告將其往門內拉」（見原審卷第十八頁），是自訴人前後指訴關於被
    告如何妨害自由之具體過程亦有出入，難謂無瑕疵可指。觀諸當時自訴人亦因有
    以手肘撞傷被告之舉，而遭起訴在卷（見原審卷第四頁之起訴書影本），可見被
    告動手抓住自訴人胸口及皮帶等舉，純屬當時雙方互起衝突而生之拉扯動作，無
    從遽認此即被告對自訴人著手妨害自由之犯行，此外被告於前開傷害案件偵查中
    亦僅陳稱「拉他褲子要去外面講」（見該案偵查卷第九頁反面），亦無坦承有拉
    自訴人拖行二、三公尺之情，縱令自訴人當時所穿長褲繫皮帶之布質小扣環有斷
    裂及皮帶有鬆脫等情（見警卷第十頁之相片），亦應屬當時雙方拉扯結果，復參
    以自訴人係男性，體型亦較被告之女性身材為高大壯碩，尚難僅以被告有出手抓
    住自訴人之拉扯動作，即認被告必有違背自訴人行動自由之妨害自由主觀犯意。
  (三)綜上所述，被告被訴前揭妨害自由犯行，除自訴人指訴外，並無其他具體事證足
    憑佐認，此外復查無其他積極証據足認被告有何被訴前揭犯行，揆諸前開說明，
    被告被訴此部份犯罪自難成立。
四、原審未予詳查本件相關事證，遽以論處被告罪刑，尚有未洽。被告上訴意旨否認
    犯罪，指摘原判決不當，為有理由，自應將原判決撤銷，改判諭知被告無罪。
據上論結，應依刑事訴訟法第三百六十九條第一項前段、第三百六十四條、第三百四
十三條、第三百零一條第一項，判決如主文。
中    華    民    國      九十一      年      八      月     二十六   日
                              臺灣高等法院高雄分院刑事第六庭
                                  審判長法官  王憲義
                                        法官  范惠瑩
                                        法官  張意聰
右正本證明與原本無異。
如不服本判決應於收受本判決後十日內向本院提出上訴書狀，其未述上訴理由者，
並得於提起上訴後十日內向本院補提理由書狀（均須按他造當事人之人數附繕本)「
切勿逕送上級法院」。
                                      書記官  王婉蓉
中    華    民    國      九十一      年      八      月     二十六   日
